【裁判字號】    99,台上,4867
【裁判日期】    990805
【裁判案由】    偽造文書
【裁判全文】
最高法院刑事判決            九十九年度台上字第四八六七號
上  訴  人  甲○○
上列上訴人因偽造文書案件，不服台灣高等法院台中分院中華民
國九十七年十月十四日第二審判決（九十七年度上訴字第一一七
一號，起訴案號：台灣台中地方法院檢察署九十五年度偵字第二
五七四九號），提起上訴，本院判決如下：
    主  文
上訴駁回。
    理  由
按刑事訴訟法第三百七十七條規定，上訴於第三審法院，非以判
決違背法令為理由，不得為之。是提起第三審上訴，應以原判決
違背法令為理由，係屬法定要件。如果上訴理由書狀並未依據卷
內訴訟資料，具體指摘原判決不適用何種法則或如何適用不當，
或所指摘原判決違法情事，顯與法律規定得為第三審上訴理由之
違法情形，不相適合時，均應認其上訴為不合法律上之程式，予
以駁回。本件原審經審理結果，認上訴人甲○○犯行明確，因而
撤銷第一審之科刑判決，改判依行為時牽連犯之規定，從一重論
處上訴人行使偽造私文書，足以生損害於公眾及他人罪刑，已綜
核全部卷證資料，詳加斟酌論斷，敘明其所憑之證據及認定之理
由。從形式上觀察，並無違法情形存在。另刑法第二百十條偽造
私文書罪，旨在處罰無製作權之人，不法製作他人名義之文書，
若逾越授權範圍或以欺瞞之方法蓋用他人印章，用以製作違反本
人意思之文書，仍屬盜用印章而偽造私文書犯行。原判決以證人
游宛萍縱曾同意上訴人以其印章代收信件，然上訴人在游宛萍不
知之情況下，擅自取用該印章，交與不知情之羅耀宗，用以偽造
游宛萍名義之土地登記申請書及清冊暨蓋用於相關證件上，進而
持向台中縣豐原地政事務所申請辦理登記，顯已逾越游宛萍之授
權範圍，認有盜用印章以偽造私文書，並持以行使之犯行，且該
行為足以生損害於地政機關管理地政資料之正確性及游宛萍本人
，俱依卷存證據資料，詳予指駁說明。上訴意旨仍執前詞謂：係
為保障游宛萍權益，始為預告登記，該行為不足生損害於游宛萍
，其無偽造文書之故意及犯行云云，係就原判決已調查說明之事
項，任意指摘，非適法之第三審上訴理由。又其餘上訴意旨，對
原判決究竟如何違背法令，未依卷內訴訟資料為具體之表明，徒
憑己意，就屬原審採證認事職權之適法行使，及原判決已經調查
說明事項，任意指摘為違法，或重為單純事實上之爭辯，自不足
據以辨認原判決已具備違背法令之形式要件。綜上所述，應認上
開部分之上訴不合法律上之程式。至原判決認上訴人尚牽連犯刑
法第二百十四條之使公務員登載不實罪部分，因得上訴之行使偽
造私文書罪部分之上訴既不合法，則上開不得上訴第三審之輕罪
部分，自無從依審判不可分原則，併為實體上之審判。從而應將
本件上訴，從程序上予以駁回。
據上論結，應依刑事訴訟法第三百九十五條前段，判決如主文。
中    華    民    國  九十九  年    八    月    五    日
                      最高法院刑事第四庭
                          審判長法官  張  淳  淙
                                法官  劉  介  民
                                法官  蔡  彩  貞
                                法官  李  錦  樑
                                法官  陳  國  文
本件正本證明與原本無異
                                      書  記  官
中    華    民    國  九十九  年    八    月    九    日
                                                      K

司法院資訊處製作；財團法人民間司法改革基金會備份。
